【裁判字號】    97,訴,696
【裁判日期】    970425
【裁判案由】    違反毒品危害防制條例
【裁判全文】
臺灣彰化地方法院刑事判決               97年度訴字第696號
公  訴  人  臺灣彰化地方法院檢察署檢察官
被      告  甲○○
上列被告因違反毒品危害防制條例案件，經檢察官提起公訴（97
年度毒偵字第267號、739號），本院裁定以簡式審判程序審理，
判決如下：
    主    文
甲○○施用第一級毒品，累犯，處有期徒刑伍月，扣案之注射針
筒貳支均沒收之。又施用第一級毒品，累犯，處有期徒刑伍月，
扣案之注射針筒貳支均沒收之。應執行有期徒刑玖月，扣案之注
射針筒共肆支均沒收之。
    犯  罪  事  實
一、甲○○前因施用毒品案件，經依本院以91年度毒聲字第646
    號裁定送觀察、勒戒後，認無繼續施用毒品傾向，業於民國
    91年3月28日執行完畢釋放，並經臺灣彰化地方法院檢察署
    檢察官於91年3月26日，以91年度毒偵字第602號為不起訴處
    分確定。再因施用毒品案件，經臺灣彰化地方法院檢察署檢
    察官提起公訴並聲請強制戒治，嗣經本院於91年9月26日，
    以91年度訴字第889號判處有期徒刑9月確定，甫於93年3月
    15日因縮短刑期執行完畢；強制戒治部分則於92年6月28日
    執行完畢釋放。詎仍不知警惕，復基於施用第一級毒品海洛
    因之犯意，分別（一）於96年12月6日下午4時30分許，在其
    位於彰化縣員林鎮○○里○○街85號6樓之住處房間內，以
    將海洛因置入針筒內摻水稀釋後注射血管之方式，施用第一
    級毒品海洛因一次；（二）又於同年月21日，在同上址住處
    內，以相同之施用方式，施用第一級毒品海洛因一次。嗣先
    後於96年12月9日下午5時20分許，在彰化縣員林鎮○○里○
    ○街209巷24號前，因形跡可疑為警上前盤檢，其在有偵查
    犯罪職權之機關或個人發覺其犯罪前，自動向彰化縣警察局
    員林分局警員自首其施用第一級毒品海洛因之犯行，並主動
    接受裁判，並扣得注射針筒2支；另於96年12月24日上午9時
    許，在彰化縣員林鎮○○里○○街209巷1號前，因形跡可疑
    為警上前盤檢查獲，其在有偵查犯罪職權之機關或個人發覺
    其犯罪前，自動向彰化縣警察局員林分局警員自首其施用第
    一級毒品海洛因之犯行，並主動接受裁判，並扣得注射針筒
    2支。
二、案經彰化縣警察局員林分局報請臺灣彰化地方法院檢察署檢
    察官偵查起訴。
    理    由
一、本件被告甲○○所犯係死刑、無期徒刑、最輕本刑為三年以
    上有期徒刑或高等法院管轄第一審案件以外之罪，並於本院
    行準備程序時就被訴事實為有罪之陳述，本院合議庭依前揭
    規定，經評議結果，裁定改由受命法官獨任行簡式審判程序
    ，先予敘明。
二、上揭犯罪事實，業據被告甲○○迭於警、偵訊及本院行準備
    程序、審理程序時均坦承不諱，且其於96年12月9日及同年
    月24日為警查獲時所採取之尿液，經送鑑驗結果，確呈嗎啡
    陽性反應，此有彰化縣警察局員林分局委託檢驗尿液代號與
    真實姓名對照單2紙、中山醫學大學附設醫院檢驗科藥物檢
    測中心出具之尿液檢驗複驗報告1紙及詮昕科技股份有限公
    司97年1月7日濫用藥物尿液檢驗報告1紙附卷可稽，足認被
    告之自白應與事實相符，洵堪採信。再查，被告前因施用毒
    品案件，經本院以91年度毒聲字第1547號裁定送觀察、勒戒
    後，認有繼續施用毒品傾向，再經本院以91年度毒聲字第16
    44號裁定令入戒治處所施以強制戒治，於92年6月28日執行
    完畢釋放乙節，有臺灣彰化地方法院檢察署刑案資料查註紀
    錄表及臺灣高等法院被告前案紀錄表各1份附卷可稽。故被
    告於五年內再犯毒品危害防制條例第10條第1項之罪，依同
    條例第23條第2項規定，應依法論科。
三、按海洛因係毒品危害防制條例所定之第一級毒品，不得非法
    施用。核被告二次施用海洛因所為，均係犯毒品危害防制條
    例第10條第1項之施用第一級毒品罪。被告二次為施用毒品
    而持有第一級毒品，其持有之低度行為應為施用之高度行為
    所吸收，均不另論罪。被告二次施用毒品犯行，犯意各別、
    行為互異，應分論併罰。又被告前因施用第一級毒品案件，
    經本院於91年9月26日，以91年度訴字第889號判處有期徒刑
    9 月確定，甫於93年3月15日因縮短刑期執行完畢，有臺灣
    彰化地方法院檢察署刑案資料查註紀錄表及臺灣高等法院被
    告前案紀錄表各一份附卷可稽，被告於受有期徒刑之執行完
    畢後，五年內再犯有期徒刑以上之二罪，均為累犯，應依刑
    法第47條第1項規定，分別加重其刑。另按刑法第62條所謂
    「發覺」，固非以有偵查犯罪職權之機關或人員確知其人犯
    罪無誤為必要，而於對其發生嫌疑時，即得謂為已發覺；但
    此項對犯人之嫌疑，仍須有確切之根據得為合理之可疑者，
    始足當之，若單純主觀上之懷疑，要不得謂已發生嫌疑（最
    高法院72年度臺上字第641號判例意旨參照）；本件被告於
    96年12月9日下午5時20分許，在彰化縣員林鎮○○里○○街
    209巷24號前，因形跡可疑為警上前盤檢，其在有偵查犯罪
    職權之機關或個人發覺其犯罪前，自動向彰化縣警察局員林
    分局警員自首其施用第一級毒品海洛因之犯行，並主動接受
    裁判；及於96年12月24日上午9時許，在彰化縣員林鎮○○
    里○○街209巷1號前，因形跡可疑為警上前盤檢查獲，其在
    有偵查犯罪職權之機關或個人發覺其犯罪前，自動向彰化縣
    警察局員林分局警員自首其施用第一級毒品海洛因之犯行，
    並主動接受裁判等事實，有彰化縣警察局員林分局警詢筆錄
    各一份記載明確，足認被告確係在警員未發現有確切之根據
    得為合理之懷疑前（即本案並未發現及查扣得任何毒品或供
    施用毒品之工具等，復非因執行搜索而查獲），即主動供述
    其施用第一級毒品海洛因，自係屬符合自首之要件無誤，均
    應依刑法第62條前段之規定減輕其刑，且均依法先加後減之
    。爰審酌被告曾犯施用毒品罪，猶不知警惕，再施用本件毒
    品，惟其對他人權益之侵害仍屬有限，於警、偵訊中及本院
    行準備程序與審理時均已坦承犯行，暨其犯罪動機、目的、
    手段、施用之情節等一切情狀，分別量處如主文所示之刑，
    並定其應執行之刑，以示懲儆。扣案之注射針筒共4支，均
    係被告所有供施用毒品所用之物，業據被告供承在卷，應依
    刑法第38條第1項第2款之規定宣告沒收。
據上論斷，應依刑事訴訟法第273條之1第1項、第299條第1項前
段，毒品危害防制條例第10條第1項，刑法第11條前段、第47條
第1項、第62條前段、第51條第5款、第38條第1項第2款，判決如
主文。
本案經檢察官陳茂榮到庭執行職務
中    華    民    國    97    年    4     月    25    日
                  刑事第三庭      法  官  吳俊螢
以上正本證明與原本無異。
如不服本判決，應於判決送達後10日內，向本院提出上訴書狀，
上訴書狀應「敘述具體上訴理由」，並按他造當事人之人數附繕
本。「切勿逕送上級法院」。
中    華    民    國    97    年    4     月    25    日
                                  書記官  林怡吟
附錄本案論罪科刑法條全文：
毒品危害防制條例第十條
施用第一級毒品者，處六月以上五年以下有期徒刑。


司法院資訊處製作；財團法人民間司法改革基金會備份。
